【裁判字號】    95,交上訴,1025
【裁判日期】    951219
【裁判案由】    公共危險等
【裁判全文】
臺灣高等法院臺南分院刑事判決      95年度交上訴字第1025號
上  訴  人  臺灣臺南地方法院檢察署檢察官
被      告  丙○○○○○○
上列上訴人因被告公共危險等案件，不服臺灣臺南地方法院95年
度交訴字第124號中華民國95年4月29日第一審判決（起訴案號：
臺灣臺南地方法院檢察署95年度調偵字第269 號），提起上訴，
本院判決如下：
    主  文
上訴駁回。
    事  實
一、蘇浤鈞考領有小型車普通駕駛執照，於民國94年10月7 日23
    時20分許前某時，駕駛車牌號碼1336-LX 號自用小客車，沿
    速限50公里之南124 線道由東往西方向行駛，於該日23時20
    分許，行經臺南縣善化鎮光文里北子店120 號前時，本應注
    意駕駛人駕駛汽車應遵守道路交通標誌、標線、號誌之指示
    ，再分向限制線（雙黃實線），係用以劃分路面成雙向車道
    ，禁止車輛跨越行駛，而前開東西向車道間係劃設有分向限
    制線之路段，故不得駛入來車道內；另行車速度，依標誌或
    標線之規定，無標誌或標線者，行車時速不得超過50公里；
    復應注意於夜間應使用燈光，而依當時天候為晴、夜間有照
    明、路面舖裝柏油、路面乾燥、無缺陷、無障礙物，及視距
    良好，應無不能注意之情形，除疏未注意未使用燈光外，並
    以時速70公里以上速度超速飆駛，適路中有野狗跑進車道，
    蘇浤鈞因車速過快，見狀不及煞停，竟侵入對向來車之車道
    ，繼失控衝撞對向車道內由乙○○所駕駛後搭載甲○○之車
    牌號碼UVD-172 號輕型機車，致乙○○、甲○○人車倒地，
    乙○○因此受有「多處創傷、低血容積休克、腹內出血、膀
    胱破裂、陰囊撕裂傷、右手撓骨尺骨骨折、左肢骨骨折、左
    脛腓骨折、右腳脛腓骨折」等傷害；甲○○則受有「頭部外
    傷合併腦挫傷、腦震盪、陰囊撕裂傷、左側橈骨骨折」等傷
    害。蘇浤鈞明知駕駛動力交通工具肇事致人受傷，應停車對
    乙○○、甲○○採取必要救護措施，及留置現場等待警方前
    往處理，以釐清責任，竟基於肇事逃逸之犯意，旋即繼續駕
    車逃逸。嗣警方依據現場遺留引擎下護板及水箱護罩等物，
    並調閱附近路口監視設備，檢視該時段經過車輛逐一清查並
    派員查證，認蘇浤鈞所駕駛之1336-LX 號自用小客車涉嫌重
    大，乃至蘇浤鈞住處查證，經鄰人告知前開自小客車因撞毀
    停放於臺南縣善化鎮速邁樂加油站，經比對結果，與事故現
    場所留上開物品相符，而查獲上情。
二、案經乙○○、甲○○訴請臺南縣警察局善化分局報請臺灣臺
    南地方法院檢察署檢察官偵查起訴。
    理  由
一、過失傷害罪部分：
  1.訊據被告蘇浤鈞對於上開時、地駕駛自用小客車撞及告訴人
    乙○○、甲○○所駕駛之機車，致渠等受傷之情，迭於警、
    偵訊、原審及本院審理時自承不諱（參警卷第10頁至第11頁
    、偵查卷第6頁至第7頁、原審及本院審判筆錄），核與證人
    即告訴人乙○○、甲○○等人於司法警察調查中所證述相符
    （參警卷第4頁至第6頁、第7頁至第9頁），並有卷附道路交
    通事故現場圖、道路交通事故調查報告表(一)(二)、交通事故現
    場蒐證照片20幀及財團法人臺灣基督教長老教會新樓醫院診
    斷證明書可佐（參警卷第2頁至第3頁、第18頁至第27頁、第
    13頁至第14頁），與被告供述內容互核無異，足認被告自白
    確與事實相符，應可採信。
  2.按駕駛人駕駛汽車應遵守道路交通標誌、標線、號誌之指示
    ，為道路交通安全規則第90條所規定。再分向限制線，係用
    以劃分路面成雙向車道，禁止車輛跨越行駛；本標線為雙黃
    線，除交岔路口或允許車輛迴轉之路段外，均整段劃設之，
    亦為道路交通標誌標線號誌設置規則第165條第1項所規定。
    再行車速度應依標誌規定，無標誌或標線者，行車時速不得
    超過50公里；另汽車行駛時，夜間應使用燈光，亦為道路交
    通安全規則第93條第1項及第109條第1 款所明訂，此為一般
    汽車駕駛人所應注意並確實遵守之事項。
  3.被告考領有小型車普通駕駛執照，為被告於原審審理供明在
    卷，復為道路交通事故調查報告表(二)編號「駕駛資格情形
    」及「駕駛執照種類」記載明確，被告對於上開規定應知
    之甚詳，並應確實遵守之。依上開道路交通事故調查報告表
    及現場圖所載，本件肇事路段為劃分有雙黃線之分向限制線
    ，事故發生後，告訴人乙○○所駕駛之機車倒置於東向車道
    上，遺有機車刮地痕長約37.4公尺，告訴人乙○○、甲○○
    均倒臥於西向車道，另該車道散落有引擎下護板及水箱護罩
    等物（經比對結果，該物品源於被告所駕駛前開車輛，有卷
    附蒐證過程照片足稽，參警卷第24頁）；再參以2 車撞擊處
    分為被告車頭、告訴人車頭，並因該撞擊造成被告車輛引擎
    蓋凹損、引擎下護板掉落、車燈掉落及左前擋風玻璃龜裂，
    告訴人機車車頭嚴重損壞，復參酌被告於警、偵訊及原審審
    理中均供述當時係駕車西行，車速約70公里左右等語明確（
    參上開筆錄）。再被告於彼時駕車時，並未開啟車燈，除為
    被告所自承外，並據目擊本件行車事故之證人王龍億於司法
    警察調查中證述明確（參警卷第12頁反面）。是依前開諸情
    判斷，顯見被告除於夜間駕車，未開啟燈光外，亦未遵限速
    規定超速行駛，且未注意肇事路段劃設有分向限制線，竟跨
    越來車道行駛，顯有違上開道路交通安全規則，未盡其注意
    義務，復依上開道路事故現場調查報告表(一)、(二)所載，肇事
    當時之天氣、光線、道路狀況、視距均屬良好，被告在當時
    主、客觀之情形下，顯無不能注意之情事，竟疏於注意及此
    ，以致肇事致人受傷，其有應注意能注意而不注意之過失責
    任至明。
  4.告訴人乙○○、甲○○等因本件行車事故受有如事實欄所載
    之傷情，有財團法人臺灣基督教長老教會新樓醫院診斷證明
    書附警卷足證（參警卷第13頁至第14頁），其等所受傷害與
    被告前開過失行為間，有相當之因果關係甚明。
二、肇事逃逸部分：
  1.被告駕車肇事致告訴人乙○○、甲○○倒地時，對於彼等未
    為任何救護一情，亦據被告供述明確（參上開筆錄），並為
    證人即告訴人乙○○、甲○○及目擊證人王龍億等人於司法
    警察調查中證述綦詳（參上開筆錄），復有臺南縣警察局善
    化分局員警職務報告書在卷足憑（參警卷第15頁），再告訴
    人乙○○等人確因本行車事故致受傷，亦有上述診斷證明書
    可證。
  2.觀諸前開現場蒐證照片所示，被告所駕駛上開車輛係左前擋
    風玻璃破裂及車頭引擎蓋凹損，足認被告車輛正面與告訴人
    機車發生碰撞，被告所駕車輛撞擊部位既在車頭，且造成左
    前擋風玻璃有近二分之一以上面積不規則龜裂等情觀之，被
    告對於發生在其視線前方之事故，當無不知之理。
  3.按刑法第185條之4之駕駛動力交通工具，肇事致人死傷逃逸
    罪，係以處罰肇事後逃逸之駕駛人為目的，俾促使駕駛人於
    肇事後能對被害人即時救護，以減少死傷，是該罪之成立，
    祇以行為人有駕駛動力交通工具肇事，致人死傷而逃逸，且
    行為人亦知悉肇事之事實為已足，至行為人是否知悉或確認
    有人死傷，則非所問，迭據最高法院著有判決闡釋明確。是
    依上揭說明，被告於肇事後不得擅自離去，詎被告擅自駕車
    離去，亦未報警或採取適當之救治措施，則被告自應負刑法
    之駕駛動力交通工具肇事致人受傷而逃逸之罪責。
三、論罪科刑之理由─
  (一)核被告所為，係犯刑法第284條第1項前段過失傷害罪及第18
    5條之4駕駛動力交通工具肇事致人受傷逃逸罪。其以1 駕車
    肇事行為，同時致告訴人乙○○、甲○○2人受傷，係以1過
    失行為觸犯2 過失傷害罪名，為同種想像競合犯，應依刑法
    第55條前段之規定從一重處斷。再被告所犯前開2 罪間，犯
    意各別，行為互異，應予分論併罰。
  (二)按修正前刑法第51條規定：「數罪併罰，分別宣告其罪之刑
    ，依左列各款定其應執行者：」其中第5 款規定：「宣告多
    數有期徒刑者，於各刑中之最長期以上，各刑合併之刑期以
    下，定其刑期。但不得逾二十年」；修正後刑法第51條第5
    款規定：「宣告多數有期徒刑者，於各刑中之最長期以上，
    各刑合併之刑期以下，定其刑期。但不得逾三十年」。比較
    結果，修正前刑法第51條第5款之規定，較有利於被告。
四、原審因予適用刑法第284條第1項前段、第185條之4、修正前
    第51條第5 款、第55條，並審酌被告過失情節重大，造成告
    訴人傷情嚴重，肇事後復未協助救護、旋即逃逸，罔顧他人
    生命、身體，惡性非輕，雖於警、偵訊及原審審理時均自認
    犯行，然尚未能與告訴人達成民事上和解，不宜輕縱等一切
    情狀，分別量處過失傷害部分有期徒刑伍月；肇事逃逸部分
    有期徒刑拾月；應執行有期徒刑為一年二月，原審核其認事
    用法俱無不合，量刑亦稱妥適，公訴人循告訴人請求上訴，
    指摘原判決量刑過重等語，惟過失傷害部分原審量刑已達中
    高度，接受法定刑上限，且被害人傷勢經本院函查結果，癒
    合良好，不致有重殘之虞，有新樓醫院95年10月24日新樓歷
    字第0950721 號函在本院卷可憑，被告所為仍屬傷害罪，無
    殘障之虞，上訴為無理由，應予駁回。
據上論結，應依刑事訴訟法第368條，判決如主文。
本案經檢察官趙中岳到庭執行職務。
中    華    民    國    95    年    12    月    19    日
                  刑事第五庭    審判長法  官  楊明章
                                      法  官  顏基典
                                      法  官  楊子莊
以上正本證明與原本無異。
過失傷害部分不得上訴。
肇事逃逸部分如不服本判決，應於收受本判決後十日內向本院提
出上訴書狀。其未敘述上訴理由者並得於提起上訴後十日內向本
院補提理由書狀（均須按他造當事人之人數附繕本）「切勿逕送
上級法院」。
                                      書記官  王全龍
中    華    民    國    95    年    12    月    20    日
附錄本案論罪科刑法條：
刑法第284條第1項：
因過失傷害人者，處 6 月以下有期徒刑、拘役或 500 元以下罰
金，致重傷者，處1年以下有期徒刑、拘役或500元以下罰金。
刑法第185條之4：
駕駛動力交通工具肇事，致人死傷而逃逸者，處6月以上5年以下
有期徒刑。


司法院資訊處製作；財團法人民間司法改革基金會備份。
